最高法院刑事判決　　　　　　　　　　111年度台上字第607號
上　訴　人　楊鴻濱




選任辯護人　許富雄律師
上列上訴人因違反毒品危害防制條例等罪案件，不服臺灣高等法
院臺中分院中華民國110年9月23日第二審判決（110 年度上訴字
第1560號，起訴案號：臺灣彰化地方檢察署109年度偵字第13336
、13670號），提起上訴，本院判決如下：
    主  文
上訴駁回。
    理  由
一、刑事訴訟法第377 條規定，上訴於第三審法院，非以判決違
    背法令為理由，不得為之。是提起第三審上訴，應以原判決
    違背法令為理由，係屬法定要件。如果上訴理由書狀並未依
    據卷內訴訟資料，具體指摘原判決不適用何種法則或如何適
    用不當，或所指摘原判決違法情事，顯與法律規定得為第三
    審上訴理由之違法情形不相適合時，均應認其上訴為違背法
    律上之程式，予以駁回。
二、本件原審審理結果，認定上訴人楊鴻濱有如原判決事實欄所
    載之犯行，因而維持第一審論處上訴人犯修正前毒品危害防
    制條例第4條第2項之販賣第二級毒品共4 罪刑及定其應執行
    刑，並諭知相關沒收暨追徵價額之判決，駁回上訴人關於此
    4罪刑在第二審之上訴；另撤銷第一審有關上訴人轉讓禁藥2
    次科刑之判決，改判仍論處上訴人犯轉讓禁藥共2 罪刑及定
    其應執行刑，並諭知相關之沒收，已詳敘其調查證據之結果
    及憑以認定之心證理由。
三、毒品危害防制條例第17條第1 項所謂「供出毒品來源，因而
    查獲其他正犯或共犯者」，係指具體提供毒品來源之資訊，
    使調查或偵查犯罪之公務員知悉，而對之發動調查或偵查，
    並據以查獲其他正犯或共犯而言。且二者間須有因果關係，
    始能適用上述減輕或免除其刑之寬典。原判決已敘明上訴人
    雖主張其所販賣與轉讓之第二級毒品甲基安非他命來源均係
    其叔楊○鑫，且楊○鑫曾於民國109年7月11日23時許，在上
    訴人居處，將甲基安非他命置於玻璃球，再以燒烤方式，無
    償提供予上訴人及林文傑2 人施用乙節，業經臺灣彰化地方
    檢察署提起公訴，嗣經臺灣彰化地方法院以110 年度簡字第
    180號判決楊○鑫犯轉讓禁藥罪，處有期徒刑5月在案，可見
    上訴人販賣及轉讓甲基安非他命之來源確為楊○鑫。至於楊
    ○鑫先前轉讓甲基安非他命予上訴人販售或轉讓他人部分，
    檢察官未命上訴人與楊○鑫對質，即對楊○鑫為不起訴處分
    ，致上訴人無從獲得減刑恩典云云。惟上訴人上開主張，經
    臺灣彰化地方檢察署檢察官偵查後，以楊○鑫否認犯行，且
    從上訴人與證人即購毒者陳聖鴻、周哲緯之對話紀錄，均未
    提及上訴人販賣之毒品來源及販毒所得之去向；另陳聖鴻、
    周哲緯、江友民均證稱：不知毒品來自楊○鑫，未聽聞上訴
    人如此說，未向楊○鑫購買毒品等語，因認上訴人指述其毒
    品來源為楊○鑫乙節，除上訴人之單一指述外，並無其他補
    強證據足以補強，遂以該署110年度偵字第670號為不起訴處
    分，有該不起訴處分書及臺灣彰化地方檢察署110年2月9 日
    函文附卷可稽。上訴人雖堅稱其毒品來源確係楊○鑫，並聲
    請傳喚楊○鑫、洪銘鴻到庭釐清。然楊○鑫經原審傳喚到庭
    後行使拒絕證言權，上訴人及其原審辯護人當庭捨棄詰問楊
    ○鑫。至於洪銘鴻雖於原審證稱：我看到楊○鑫有拿甲基安
    非他命給上訴人，因為上訴人的朋友需要甲基安非他命，找
    上訴人，上訴人找楊○鑫，楊○鑫拿甲基安非他命給上訴人
    ，叫他下樓拿給他朋友，然後楊○鑫對上訴人說錢再拿給我
    （指楊○鑫）。我只知道上訴人有將毒品交給上述證人（陳
    聖鴻、江友民），錢則交給楊○鑫，上訴人當時有接CALL，
    上訴人跟楊○鑫說他沒有藥，楊○鑫就會拿甲基安非他命叫
    上訴人下樓，然後說錢要記得拿等語。然洪銘鴻無法確認其
    目睹之情節係於何時、購毒者為何人，只是臆測可能是陳聖
    鴻、江友民，且洪銘鴻證述之內容，其大約一星期去上訴人
    租屋處1 次。另依洪銘鴻上開證詞，上訴人下樓交易，要收
    取金錢等細節，顯然可排除係針對原判決附表（下稱附表）
    一編號3、4上訴人販賣甲基安非他命予周哲緯（因交易地點
    非上訴人居處樓下）及附表二編號1、2上訴人轉讓禁藥甲基
    安非他命予江友民（因無金錢交易）。又依洪銘鴻上揭證詞
    ，上訴人當時有接CALL，上訴人對楊○鑫說他沒有藥，楊○
    鑫才拿甲基安非他命叫上訴人下樓等情，然依上訴人與陳聖
    鴻、周哲緯之歷次供述、證述內容，以及雙方於通訊軟體LI
    NE及臉書Messenger對話內容觀之，附表一編號1至4 所示時
    間，雙方均未直接以電話或通訊軟體語音聯繫之情形，顯然
    洪銘鴻於原審證述之情節，與附表一、二之上訴人犯行無關
    。參以證人劉學豪於偵查中證稱：（問：是否知悉上訴人毒
    品來源？）他7 月在（彰化縣○○○○○路00號民宿被抓，
    就我所知毒品是和他同住一個叫「小番」的，當時我與上訴
    人住同一棟同樓層。（問：「小番」是否為上訴人叔叔？）
    不是。上訴人叔叔是阿鑫，他們是不同人等語，以及上訴人
    於109 年11月23日警詢時曾供稱：廖泓泯要我幫他介紹購買
    毒品的客戶，所以拿甲基安非他命給我用等語，亦可證上訴
    人之毒品來源恐非單一。綜上，上訴人主張本案其販賣及轉
    讓之甲基安非他命來源係其叔楊○鑫乙節，僅有上訴人之單
    一指述，但並無其他補強證據足以佐證，故本件並無因上訴
    人供出毒品來源，因而查獲其他正犯或共犯之情形。所為論
    敘，經核於法並無違誤，雖楊○鑫曾於109年7月11日23時許
    ，無償提供甲基安非他命供上訴人施用，然係在本件上訴人
    販賣及轉讓甲基安非他命之後，亦與本案無關。上訴意旨置
    原判決適法之論斷說明於不顧，仍執陳詞，以其毒品上游為
    楊○鑫，原判決認無從證明此事，並臆測其毒品來源恐非單
    一，而不採信洪銘鴻對其有利之證詞，未就洪銘鴻之證詞是
    否可信，加以說明釐清，指摘原判決未依毒品危害防制條例
    第17條第1 項規定予以減輕有所不當云云，難認係適法之第
    三審上訴理由。
四、綜上，本件上訴違背法律上之程式，應予駁回。
據上論結，應依刑事訴訟法第395條前段，判決如主文。
中    華    民    國   111    年    2     月    23    日
                  刑事第六庭審判長法  官  許  錦  印  
                                  法  官  何  信  慶  
                                  法  官  朱  瑞  娟  
                                  法  官  高  玉  舜  
                                  法  官  劉  興  浪  
本件正本證明與原本無異
                                  書記官
中    華    民    國   111    年    3     月    1     日